臺灣彰化地方法院刑事判決　　　　　　　　九十二年度交訴字第一四九號
　　公　訴　人　臺灣彰化地方法院檢察署檢察官
　　被　　　告　甲○○
右列被告因過失致死案件，經檢察官提起公訴（九十二年度偵字第八０二五號、八二
０一號），本院認有刑事訴訟法第二百七十三條之一第一項之情形，而改依簡式審判
程序判決如左：
    主      文
甲○○因過失致人於死，處有期徒刑拾月，又駕駛動力交通工具肇事致人死傷而逃逸
，處有期徒刑壹年伍月。應執行有期徒刑貳年。
    事      實
一、甲○○曾因過失致人於死罪，經本院判處有期徒刑三月，如易科罰金以三百元折
    算壹日，緩刑二年，於民國八十六年九月一日確定，其原考有普通貨車駕駛執照
    （該執照有效期間至九十一年八月二十日），後於八十七年五月十九日經吊扣吊
    註銷，其自斯日起，為未考領自小客車駕駛執照之人（因其非但不可以憑昔曾考
    領普通貨車駕駛執照駕駛自小客車，且亦未再考領自小客車駕駛執照），其竟於
    九十二年九月二十七日上午四時三十分許，無照駕駛車牌號碼ＮＣ－二六二七號
    自小客車，沿彰化縣鹿港鎮○○路○段由東往西方向行駛，於行經鹿東路二段一
    三九號前時，其應注意汽車行駛時，駕駛人應注意車前狀況，隨時採取必要之安
    全措施；及該路段雖未設限速標誌，惟時速不得超過五十公里（起訴書誤載為有
    標誌），且依當時天候晴、路面乾燥無缺陷、無障礙物及雖係夜間，但有照明設
    備等情形，並無不能注意之情事，其竟疏於注意非但以五、六十公里之時速，超
    速前行，且亦未注意車前有人車騎乘腳踏車行走狀況，致自後追撞同向在前由謝
    黃甘騎乘之腳踏車，謝黃甘因而人車倒地，並受有頭部、腹部多處外傷致多重器
    官衰竭，於送醫急救前即已死亡（後即停屍於彰化秀傳紀念醫院，待檢察官驗屍
    ）。詎甲○○肇事後，見狀一時驚恐，並未停車察看處理，竟另行起意駕車逃逸
    ，嗣經警依現場掉落之自小客車水箱罩飾板碎片一個及調閱沿路路口之監視影帶
    ，始循線查獲。
二、案經臺灣彰化地方法院檢察署檢察官據報相驗暨被害人之子丙○○訴由彰化縣警
    察局鹿港分局報告臺灣彰化地方法院檢察署檢察官偵查起訴。
    理      由
一、按除被告所犯為死刑、無期徒刑、最輕本刑為三年以上有期徒刑之罪或高等法院
    管轄第一審案件者外，於前條第一項程序進行中，被告先就被訴事實為有罪之陳
    述時，審判長得告知被告簡式審判程序之旨，並聽取當事人、代理人、辯護人及
    輔佐人之意見後，裁定進行簡式審判程序；除簡式審判程序及簡易程序案件外，
    第一審應行合議審判，刑事訴訟法第二百七十三條之一第一項、第二百八十四條
    之一分別定有明文。本件被告所涉係死刑、無期徒刑、最輕本刑為三年以上有期
    徒刑之罪或高等法院管轄第一審案件以外之罪，並於本院行準備程序時就被訴事
    實為有罪之陳述，本院合議庭依前揭規定，經評議結果，裁定改由一名法官獨任
    行簡式審判程序，先予敘明。
二、訊據被告甲○○對其於右揭時、地，無駕駛執照卻駕駛自小客車，非但疏未注意
    前有被害人謝黃甘騎乘腳踏車之狀況且猶以超過時速五十公里限制（約五十至六
    十公里）之行車速度前行，致撞及被害人謝黃甘所騎之腳踏車，被害人謝黃甘因
    而受傷死亡及其於肇事後並未停車察看處理，即駕駛逃逸現場等事實，均自白不
    諱，核與告訴人丙○○所訴相符，且經證人即承辦員警劉慶禮到庭結證屬實，並
    有道路交通事故調查報告表（一）（二）乙份、照片三十二幀、證號查詣汽車駕
    駛人資料一紙在卷可稽，復有綠色之水箱前飾板一塊扣案可資佐證，又被害人謝
    黃甘係本件車禍受有頭部、腹部多處外傷致多重器官衰竭而死亡等情，亦經臺灣
    彰化地方法院檢察署檢察官督同檢驗員相驗屬實，並製有相驗筆錄、相驗屍體證
    明書、驗斷書暨彰化秀傳紀念醫院法醫參考病歷摘要一份在卷可憑。是被害人謝
    黃甘之死亡，係被告之行為所致，其間有相當因果關係，已極為明確。再者，按
    行車速度依標誌或標線規定，無標誌或標線者，在市區道路時速不得超過五十公
    里；汽車行駛時，駕駛人應注意車前狀況，並隨時採取必要之安全措施，道路交
    通安全規則第九十三條一項第九十四條第三項分別定有明文，並為駕駛人之被告
    所應注意，而依道路交通事故調查報告表所示，肇事當時該道路無缺陷、無障礙
    物及肇事時雖係夜間，但有照明設備，是顯無不能注意之情事，被告駕駛前開營
    業小客車，途經肇事地點，竟疏注意，非但未注意前有被害人謝黃甘騎駛腳踏車
    之狀況，且猶以超過時速五十公里限制（約六十至六十五公里）之行車速度，超
    速貿然前行，致撞及被害人謝黃甘所騎乘之腳踏車，其之駕駛行為有過失甚明。
   從而。本件罪證明確，被告之過失犯行，堪予認定。
三、核其所為，係犯刑法第二百七十六條第一項之過失致人於死罪及第一百八十五條
    之四之肇事致死逃逸罪。又被告為逾車駕駛人，無駕駛執照駕車因而致人受死，
    依法應負刑事責任，就此部分應依道路交通管理處罰條例第八十六條第一項之規
    定加重其刑。其所犯上開二罪間，犯意各別，行為互異，應分論併罰。爰審酌被
    告犯罪之動機、目的、方法、手段、過失之程度，其肇事後竟不知停車處理，反
    而迅速逃逸及犯後雖與被害人家屬達成調解，但僅應允理賠新台幣十萬元，有調
    解書一紙附卷可參，可謂微薄等一切情狀，分別量處如主文所示之刑，並定其應
    執行之刑，以示懲儆。
據上論斷，應依刑事訴訟法第二百七十三條之一第一項、第二百九十九條第一項前段
，道路交通管理處罰條例第八十六條第一項，刑法第一百八十五條之四、第二百七十
六條第一項、第五十一條第五款，罰金罰鍰提高標準條例第一條前段，判決如主文。
本件經檢察官乙○○到庭執行職務。
中    華    民    國    九十三      年      一      月        三十      日
                                    臺灣彰化地方法院交通法庭
                         法      官  洪  志  賢
右正本證明與原本無異。
如不服本判決應於判決送達後十日內向本院提出上訴狀( 須附繕本 )。
告訴人或被害人對於判決如有不服具備理由請求檢察官上訴者，其上訴期間之計算係
以檢察官收受判決正本之日期為準。
                                        法院書記官  洪  年  慶
中    華    民    國    九十三      年      二      月        五        日
道路交通管理處罰條例第八十六條：
汽車駕駛人，無駕駛執照駕車、酒醉駕車、吸食毒品或迷幻藥駕車、行駛人行道或行
經行人穿越道不依規定讓行人優先通行，因而致人受傷或死亡，依法應負刑事責任者
，加重其刑至二分之一。
汽車駕駛人，在快車道依規定駕車行駛，因行人或慢車不依規定，擅自進入快車道，
而致人受傷或死亡，依法應負刑事責任者，減輕其刑。
刑法第二百七十六條：
因過失致人於死者，處二年以下有期徒刑、拘役或二千元以下罰金。
從事業務之人，因業務上之過失犯前項之罪者，處五年以下有期徒刑或拘役，得併科
三千元以下罰金。
刑法第一百八十五條之四：
駕駛動力交通工具肇事，致人死傷而逃逸者，處六月以上五年以下有期徒刑。
刑法第二百七十六條：
因過失致人於死者，處二年以下有期徒刑、拘役或二千元以下罰金。
從事業務之人，因業務上之過失犯前項之罪者，處五年以下有期徒刑或拘役，得併科
三千元以下罰金。
